---
title: "Programando con R"

author:
 - name:  "Ceras Robles, Jose Alexander (código : 17160034)"
 - name:  "Condor Melo,Deysi (código : )"
 - name:  "Lara Huapaya, José Alberto (código : )"
 - name:  "Miguel Jurado, Milagros (código : 17160191)"
 - name:  "Ramos Castillo,Jacqueline Elizabeth (código : 17160195)"

date: "`r format(Sys.time(), '%d %B, %Y')`"
logo: rmarkdown.png
output: html_document
  
---

```{r setup, include=FALSE}
knitr::opts_chunk$set(echo = TRUE)
```

# Ejercicios

## Parte 1 

Cargar las variables almacenadas en el archivo [Rdata](ei1012-1516-la-s1-datos.RData)


**1. Calcular los valores numéricos aproximados de:**


**a)** $\frac{0.3.0.15}{0.3.0.15+0.2.0.8+0.5.0.12}$

```{r}

a<-0.3*0.15/((0.13*0.15)+(0.2*0.8)+(0.5*0.12))
a
```


Se utilizo operadores aritmeticos, siendo el resultado de **0.187**


**b)** $\frac{5^6}{6!}= e^-5$


```{r}

b<-(5**6/(factorial(6)))*exp(-5)
b
```
Con las funciones nativas de R `factorial` y `exp` se obtuvo como resultado  **0.146**

**c)** $\binom {20}{7}$ 0.4^0.7^0.6^13^

```{r}

c<- (factorial(20)/(factorial(7)*factorial(20-7)))*(0.4**7)*(0.6**13)
c
```
Se utilizo la función nativa de R `factorial` para realizar la operación que dio como resultado  **0.166**


**2. Realizar la siguiente suma**


**a)**  *1+2+3+...+1000* 

```{r}
Suma_naturales<-function(sn){
  sn*(sn+1)/2
}
Suma_naturales(1000)
```
El ejercicio es una suma de números naturales, se opto por crear una función de acuerdo a la fórmula
planteada por *Carl Friedrich Gauss* obteniendo como resultado **500500**.

**b)**  *1+2+4+8+...+1024*

```{r}
nt<-(log(1024/1)/log(2))+1
suma_pg<-function(an,r,a1){
  ((an*r)-a1)/(r-1)
}
suma_pg(1024,2,1)
```

El ejercicio es una suma de una progresión geométrica, inicialmente se obtuvo el valor del número de
términos y posteriormente se creó una función obteniendo como resultado **2047**


**3.El vector grupo representa el `grupo` al que pertenece una serie de alumnos**

Se puede cargar la data con la cual se trabajará con `load` o simplemente abriendolo desde la plataforma.

```{r echo=FALSE}
load("ei1012-1516-la-s1-datos.RData")
```

Datos de `grupo`

```{r}
grupo
```

**a)** *¿Cuántos elementos tiene?*


```{r}
length(grupo)
```
Los datos de grupo están en un vector y puede contarse la cantidad de elementos
con el comando `length` que devuelve un resultado de **192**.



**b)** *¿En qué posiciones del vector está la letra “A”?*

```{r}
which(grupo=="A")
```
Con el comando `wich` podemos indexar datos con una condicional, aplicamos y obtenemos las posiciones del grupo A.

**4. El vector nota representa la `nota` de un examen de los alumnos que están en los grupos del vector `grupo`.**

Datos de `notas`

```{r}
nota

```

**a)** *¿Cuánto suman todas las notas?*

```{r}
sum(nota)

```
Se usa el comando `sum` para obtener la suma de notas totales siendo está **962**.

**b)** *¿Cuál es la media aritmética de todas las notas?*

```{r}
mean(nota)

```
Se usa el comando `mean` para obtner la media de las notas totales siendo está **5.01**
**c)** *¿En qué posiciones están las notas mayores de 7.0?*

```{r}
which(nota>7)

```
Se usa el comando `wich` y se obtuvo el orden de las notas,

**d)** *Visualiza las notas ordenadas de mayor a menor*

```{r}
sort(nota,decreasing = T)

```

Con el comando `sort` se puede ordenar los datos, y al indicar como `True` al parametro
`decreasing` indicamos que debe ser decreciente.

**e)** *¿En qué posición está la nota máxima?*

```{r}
which(nota==max(nota))

```
Con el comando `wich` indexamos la posición y con `max` seleccionamos el mayor valor de las notas, obteniendo como resultado que la mayor nota está en la posición **120**.

###13. El vector `co2` contiene medidas de  CO2 en la atmósfera, en unidades de ppm, durante el periodo 1959-1997. El vector `year` contiene sus años correspondientes.

```{r}
data(co2)
means = aggregate(co2, FUN=mean)
year = as.vector(time(means))
co2 = as.vector(means)
```

* **Calcular un vector de diferencias de *CO2* entre años consecutivos, que sería:**
 * *CO2* en 1960 menos *CO2* en 1959
 * *CO2* en 1961 menos *CO2* en 1960 y así sucesivamente

```{r}
dato<-data.frame(year=year,nivel=round(co2,1)) %>% mutate(rest=c(nivel[2:39],0)) %>% mutate(Diferencia=rest-nivel)
vect<-dato[1:38,4]
vect
```

* **Crear un plot con lineas y puntos mostrando las diferencias consecutivas de *CO2* en función del tiempo (1960, 1961, etc…), en *negrita* **

```{r figura1, echo=FALSE}
plot(x=year[2:39],y=vect,main="CO2 en la atmósfera en el período 1960-1997 ",xlab = "Años",ylab = "Variacion de CO2 (ppm)",type="b",pch=(1),col="red",
     font=4,bg="blue")
```

* **La diferencia de concentración de *CO2* entre 2020 y 2019 fue igual a 2.64. Agregar un punto rojo representando esa diferencia al plot ya creado (usar una forma diferente , como `pch=4`**

```{r figura2, echo=FALSE}
plot(x=year[2:39],y=vect,main="CO2 en la atmósfera en el período 1960-1997 ",xlab = "Años",ylab = "Variacion de CO2 (ppm)",xlim=c(1960,2020),ylim=c(0,3),type="b",pch=(1),col="red",
     font=4,bg="blue")
points(2020,2.64,col="blue",pch=4)
```

### 14.

* Lee el archivo `rainfall.csv` como un `data.frame`

```{r}
data_R<-read.csv("rainfall.csv")
head(data_R)
```

* Calcula e imprime un vector con los nombres de las estaciones donde al menos uno de los meses tiene una precipitación superior a 180mm

``` {r}
library(tidyr)
r_ga<-gather(data = data_R, key = "Meses", value = "precipitacion", 3:11)
head(r_ga)

```

Se uso el paquete  `tidyr`, que contiene una serie de funciones que permiten ordenar la estructura de una base de datos. Para mayor información visitar el link <http://www.jstatsoft.org/v59/i10/paper>
La funcion `gather` une varios columnas de acuerdo a un valor determinado, parametro o key

```{r message=FALSE}
library(dplyr)
```

``` {r}
r_f<-filter(r_ga,precipitacion >180)
r_f
```


## 6.3 Parte 3

### 15. Manipule los dataframe según se solicite.

Se tiene el conjuntos de datos de precipitación diaria (período 1980 - 2013) de ciertas estaciones meteorológicas **(raingaugeDataset.csv)**, donde cada una de estas están asociadas a un código único **(p.e. qc00000208)**, así mismo, se tiene una lista con los nombres, códigos, coordenadas y elevación de cada una de las estaciones **(listRaingauge.csv)**

La estación designada al **Grupo 01** es MALLARES y antes de iniciar con los ejercicios se procederá a:

* Leer los archivos
* Filtrar, seleccionar y ordenarlos datos de la estación asignada
* Verificarla cantidad de datos

*Las librerías a utilizar se irán cargando de acuerdo al ejercicio realizado*


* **Lectura de archivos** 

``` {r}
data<-read.csv("raingaugeDataset.csv")
data2<-read.csv("listRaingauge .csv",sep = ";")
```

Se ha leído los archivos con la función `read.csv` y con el parametro `sep` se ha asignado el tipo de separación.


* **Filtrar, seleccionar y ordenarlos datos **

Se utilizará la librería `dplyr` que se encuentra en el paquete `tidyverse`


``` {r, message=FALSE }
library(dplyr)
```


``` {r}
cod<-data2 %>% filter(data2$NOM_EST=="MALLARES") %>% select(CODIGO)
cod
```

Con `filter` y `select` se obtuvo el código de la estación ubicada en el archivo data2.


``` {r}
datos<-data %>% select(date,qc00000208)  %>% 
  mutate(date = as.Date(x = date,format="%d/%m/%Y")) %>% 
  rename(pp_Mallares = qc00000208,fecha= date) %>% arrange(fecha) %>% as_tibble(data)
datos
```

Se crea un objeto denominado `datos`, con `select` se obtiene los datos de precipitación, se crea una nueva columna
con `mutate` que contendra los datos de la fecha que han sido transformados a una clase datos con `as.Date` y luego
se renombra la variable con `rename` para fines prácticos.

Con la función `arrange` ordenamos los datos de la fecha y posteriormente cambiamos la estructura de los datos a un `tibble`.


* **Verificar la cantidad de datos **

Para verificar si no falta ninguna fecha se procede a verificar la cantidad de datos con `nrow`.

``` {r }
nrow(datos)
```
Se evalúa con un vector que contiene la misma secuencia de fechas.

``` {r}
seq(as.Date("1980-01-01"),as.Date("2013-12-31"),by= "day") %>% length()

```

Habiendo seguido está serie de pasos se procederá a trabajar con los datos limpios.


De lo descrito anteriormente, se solicita:

**a.** Determine la cantidad de *missing values* de la serie de tiempo a paso diario.


``` {r}
pp_d<- datos %>% filter(is.na(pp_Mallares)) %>% nrow()
pp_d
```

Se procede a filtrar los datos y con la función `is.na` nos devolverá aquellos datos que no tienen
valores, por último contamos con `nrow` las filas para determinamos que tenemos 558 valores de NA


**b.**  Calcule la serie de tiempo de precipitación **acumulada mensual** (si el # de días con missing values, en un mes, supera el 10%, la precipitación acumulada mensual será considerado como un NA).

Cargamos la librería `stringr` que nos permitira ... 

```{r message= F}
library(stringr)
```


``` {r }
pp_acmes<- datos %>% group_by(fecha = str_sub(fecha,1,7)) %>% 
  mutate(missv_p = sum(is.na(pp_Mallares))*100/n()) %>% 
  mutate( missv_na= ifelse(missv_p >= 10,NA, pp_Mallares)) %>% 
  summarise(pp_m=sum(missv_na))
pp_acmes
```


Inicialmente se agrupará los datos de acuerdo al mes, por lo cual usamos la función `str_sub` que permite substraerlos datos de acuerdo al caracter elegido,luego usamos la función de `mutate` esto nos
permite crear nuevas columnas; la primera columna contendrá el % de valores NA por mes y la segunda columna evaluará de acuerdo a la condicional `ifesle`, dando como resultado solo la pp `<=10`.

La función `summarise` nos permite sumar los valores de precipitación por mes.

**c)** Determine la cantidad de missing values de la serie de tiempo a paso mensual.


``` {r}
pp_mes<- pp_acmes %>% filter(is.na(pp_m)) %>% nrow() 
pp_mes
```

**d)** Cree una función que calcule, a partir de los datos de preicpitación mensual, la climatología (Ene-Dic) para el período 1980-2010.

**f)** Esta es un version de prueba, agregado por Deysy a las 11:31 de hoy 
##HOLA

